臺灣高等法院刑事裁定
109年度毒抗字第287號
抗  告  人
即  被  告  林坤銘





上列抗告人即被告因違反毒品危害防制條例案件，不服臺灣桃園
地方法院中華民國109年11月6日裁定（109年度毒聲字第490號）
，提起抗告，本院裁定如下：
    主  文
抗告駁回。                                             
    理  由
一、原裁定意旨略以：抗告人即被告林坤銘於民國108年10月27
    日晚上7時許，在桃園市蘆竹區濱海路某處，施用第二級毒
    品甲基安非他命1次乙情，業據被告於警詢時及偵訊中坦承
    不諱，並有被採尿人尿液暨毒品真實姓名與編號對照表、檢
    體監管紀錄表、台灣檢驗科技股份有限公司濫用藥物實驗室
    濫用藥物檢驗報告各1份在卷可憑，足認被告自白與事實相
    符，其犯行堪予認定。又被告未曾因施用毒品經觀察、勒戒
    ，有本院被告前案紀錄表1份在卷可參。是檢察官聲請令被
    告入勒戒處所觀察、勒戒，核無不合，爰依毒品危害防制條
    例第20條第1項，觀察勒戒處分執行條例第3條第1項，裁定
    令被告入勒戒處所觀察、勒戒等語。
二、抗告意旨略以：被告於109年9月21日出庭時，檢察官指示盡
    速前往醫院看診，故回家後上網登記林口長庚醫院第16門診
    ，因預約人數眾多，排定看診日期為109年11月23日，為提
    前看診，特地前往路程較遠之省立桃園醫院，並附就診證明
    ，請准被告能繼續就醫看診等語。
三、查被告於上開時、地施用甲基安非他命之事實，業據其於警
    詢、偵查中供承不諱（見109年度毒偵字第293號偵查影卷【
    下稱毒偵卷】第14、54頁），且被告本件為警查獲後所採集
    之尿液（檢體編號：R000-000號），經送台灣檢驗科技股份
    有限公司以酵素免疫分析法初步檢驗、再以氣相層析質譜儀
    法確認檢驗之結果，確呈安非他命類、甲基安非他命陽性反
    應乙節，有該公司出具之濫用藥物檢驗報告、桃園市政府警
    察局蘆竹分局被採尿人尿液暨毒品真實姓名與編號對照表、
    檢體監管紀錄表各1紙附卷可稽（見毒偵卷第33、37、39頁
    ），足認被告上開不利於己之自白與事實相符，其施用第二
    級毒品之犯行堪以認定。又被告前未曾因施用毒品案件經送
    觀察、勒戒，亦有本院被告前案紀錄表1份在卷可按（見原
    審卷第9、10頁），是原審依毒品危害防制條例第20條第1項
    及觀察勒戒處分執行條例第3條第1項之規定，諭知被告令入
    勒戒處所觀察、勒戒，於法尚無不合。
四、抗告人雖以前詞抗告，然查：
㈠、按入勒戒處所施以觀察、勒戒之保安處分與機構外之附命完
    成戒癮治療緩起訴處分之處遇，其區別在於有無以設施拘束
    人身自由之方式協助戒癮，兩者干涉自由權之程度有別，是
    以越意志不堅、缺乏家庭支持系統、或周遭環境複雜、誘惑
    因子越強者，則越有令入勒戒處所施以觀察、勒戒之必要性
    。
㈡、本件檢察官於109年3月24日偵訊時，已當庭徵詢被告意見，
    是否於勒戒處所進行觀察、勒戒，或是前往桃園地方檢察署
    指定之醫療院所（即林口長庚醫院）進行戒癮治療，被告稱
    ：「（是否願意去醫院做毒品戒癮治療，而且日後經醫院評
    估符合戒癮治療後，接受緩起訴處分期間1年6月？）願意。
    （若你未於本署指定期限前往上開醫療院所進行評估，本案
    將依法辦理，不再給予緩起訴處分之機會，是否了解?）我
    了解。」等語（見毒偵卷第72、73頁），並有緩起訴處分被
    告應行注意事項乙聯、臺灣桃園地方檢察署轉介通報單、臺
    灣桃園地方檢察署毒品減害戒癮治療參加同意書、桃園地方
    檢察署緩起訴命參加戒癮治療緩起訴期間應遵守事項具結書
    等件在卷可考（見毒偵卷第77至83頁），然因被告於該次偵
    訊後始終未至林口長庚醫院報到並進行戒癮治療評估，檢察
    官乃於109年9月21日再次傳訊被告，被告復承諾將於2週內
    去醫療院所評估（見毒偵卷第99至100頁），迨至109年10月
    14日，仍未至林口長庚醫院報到進行戒癮治療之評估此節，
    有臺灣桃園地方檢察署公務電話紀錄單在卷可憑（見毒偵卷
    第105頁），可徵檢察官於聲請本件觀察、勒戒前，已有給
    予被告充分之機會自行前往醫療院所進行戒癮治療，惟被告
    於長達半年多之充裕時間內，竟未前往指定醫療院所報到接
    受評估，足認被告戒除毒癮的意志不堅，顯有令入勒戒處所
    施以觀察、勒戒之必要性。從而檢察官審酌各項情況後，依
    職權向法院聲請裁定令被告入勒戒處所觀察、勒戒，並無不
    當之處。
㈢、抗告意旨稱上網登記林口長庚醫院第16門診，排定之看診日
    期為109年11月23日，為提前看診，特地前往路程較遠之省
    立桃園醫院云云，並提出衛生福利部桃園療養院醫療費用收
    據、緩起訴治療知情同意書等件為憑。惟依卷附臺灣桃園地
    方檢察署轉介通報單所載，被告僅需持該轉介通報單於14日
    內向醫療機構報到並接受評估即可（見偵卷第79頁下方以粗
    體印刷文字），並未要求被告須先行掛號看診；且被告既已
    承諾檢察官2週內前往林口長庚醫院接受戒癮評估，縱使網
    路掛號不易，亦可以現場掛號方式為之（依卷附林口長庚醫
    院門診表及掛號作業說明所示，星期一精神科藥癮及酒癮特
    別門診部分並未限定不得現場掛號）；況被告所提醫療費用
    收據及同意書上所記載之就診日期均為109年11月16日（見
    本院卷第13、14頁），而本件原審令被告施以觀察、勒戒之
    裁定，係於4日前之同年月12日送達被告所陳報之居所桃園
    市○○區○○路○段000號（抗告狀上即記載此址），由受僱人收
    受後而為合法送達（見原審卷第13頁），顯然被告乃係於接
    獲原審令其施以觀察、勒戒之裁定後，方急忙至桃園療養院
    就診甚明。是由上情觀之，實難認被告有戒除毒癮之決心及
    遵從檢察官指示至醫療院所接受戒癮治療之誠意，是抗告意
    旨所述，自不足憑為有利於被告之認定。
五、綜上所述，原審法院依檢察官之聲請，裁定被告應送勒戒處
    所觀察、勒戒，經核其認事用法，並無違誤。被告猶執前詞
    提起本件抗告，指摘原裁定不當，為無理由，應予駁回。
據上論斷，應依刑事訴訟法第412條，裁定如主文。
中　　華　　民　　國　　109 　年　　12　　月　　21　　日
                  刑事第二十庭  審判長法　官  王復生 
                                      法　官  遲中慧  
                                      法　官  張紹省
以上正本證明與原本無異。
不得再抗告。
                                      書記官  莫佳樺
中　　華　　民　　國　　109 　年　　12　　月　　22　　日